臺灣新竹地方法院交通事件裁定　　　　　　　　　　　九十三年度交聲字第六六號
　　移送機關　交通部公路總局新竹區監理所
　　受處分人
　　即異議人　甲○○
右列異議人對於交通部公路總局新竹區監理所九十三年三月九日竹監自字第裁五０─
Ｅ00000000號裁決處分，聲明異議，本院裁定如左：
    主      文
異議駁回。
    理      由
一、按汽車行駛至交岔路口，轉彎車應讓直行車先行；汽車駕駛人轉彎時，有轉彎車
    不讓直行車先行之情形，處新臺幣（下同）六百元以上一千八百元以下罰鍰，並
    應記違規點數一點，道路交通安全規則第一百零二條第一項第六款、道路交通管
    理處罰條例第四十八條第六款、第六十三條第一項第一款分別定有明文。次按汽
    車駕駛人，駕駛汽車違反道路交通安全規則，因而肇事致人受傷者，吊扣其駕駛
    執照三個月至六個月，同條例第六十一條第三項亦規定甚明。又汽車駕駛人，如
    轉彎時有轉彎車不讓直行車先行之行為，及駕駛汽車違反道路交通安全規則，因
    而肇事致人受輕傷者之情形，如於舉發通知單上所載之應到案日期前到案聽候裁
    決，經主管機關調查後仍認定其有違反道路交通管理處罰條例之行為者，依違反
    道路交通管理事件統一裁罰基準及處理細則（下稱處理細則）第四十四條第一項
    及違反道路交通管理事件統一裁罰基準表（下稱基準表）之規定，就轉彎車不讓
    直行車先行之違規行為，應處罰鍰九百元並記違規點數一點；就違反道路交通安
    全規則因而肇事致人受輕傷之違規行為，應吊扣其駕駛執照三個月。
二、原處分機關交通部公路總局新竹區監理所（下稱新竹區監理所）裁決理由略以：
    聲明異議人即受處分人甲○○於民國九十三年一月九日上午七時四十分許，駕駛
    車牌號碼ＭＬ─四一八五號自小客車沿新竹縣竹北市○○路由南往北方向行駛於
    內側快車道，由中央分隔島缺口迴轉至對向慢車道中華路五十五號七十公里處時
    ，未禮讓直行於中華路北往南慢車道上，由陳美玲所駕駛車牌號碼ＪＨ三─一九
    五號重型機車，致陳美玲騎乘之前開重型機車前車頭撞及異議人駕駛之前揭自小
    客車後車尾保險桿，陳美玲因而人車倒地，受有右小腿散布性擦傷、左肘鈍挫瘀
    傷等傷害，事後經新竹縣警察局竹北分局專責交通事故處理小組調查結果，以異
    議人有：(一)違反道路交通管理處罰條例第四十八條第六款之駕駛汽車轉彎車未讓
    直行車先行，及(二)同條例第六十一條第三項之駕駛汽車違反道路交通安全規則，
    因而肇事致人受輕傷者之違規行為，而由警員乙○○以竹縣警交字第Ｅ0000
    0000號舉發違反道路交通管理事件通知單（下稱舉發通知單）當場舉發，經
    將舉發通知單當場交異議人簽名收受後，異議人於同年月十五日向新竹區監理所
    提出申訴，經新竹區監理所函請舉發單位調查結果，仍認異議人確有前開違規行
    為，新竹區監理所乃依前揭條文、處理細則第四十四條第一項暨基準表之規定，
    於同年三月九日以竹監自字第裁五０─Ｅ00000000號裁決書裁處異議人
    罰鍰九百元，吊扣駕駛執照三個月，並記違規點數一點在案。
三、聲明異議意旨略以：異議人即受處分人甲○○於九十三年一月九日上午七時四十
    分許，駕駛車牌號碼ＭＬ─四一八五號自小客車，行經新竹縣竹北市○○路與福
    興路口前三十公尺中華路五十五號前迴轉停車乘客下車時，遭致機車從後面撞上
    ，並非異議人肇事，異議人駕駛前揭自小客車於迴轉時，中華路上之號誌是左轉
    燈亮沒來車時，才迴轉將車停於路肩下客，於乘客下車時對方才從後方撞上來，
    當時直行方向是紅燈，異議人之車是停在路肩被撞，於事故發生時也是本人報案
    ，當時處理的員警也有畫圖、測量本人所駕汽車已經停到不能在路邊了，所以處
    理員警一直在迴轉上打轉，與事實不符，爰依法聲明異議云云。
四、經查：
  (一)、本件異議人即受處分人甲○○前揭違反道路交通管理處罰條例之違規情事，有
      新竹縣警察局竹北分局道路交通事故現場圖、道路交通事故調查報告表（一）
      、（二）、新竹縣警察局道路交通事故談話紀錄表二紙、照片黏貼紀錄表、東
      元綜合醫院診斷證明書（乙種）及新竹縣警察局九十三年一月九日竹縣警交字
      第Ｅ00000000號舉發通知單影本各一紙在卷可稽。
  (二)、異議人於九十三年四月五日本院訊問時雖辯稱：「當時車禍地點我的車子已經
      停止，沒有動。我迴轉時，中華路與福興路口的時候，是紅燈，是左轉車行駛
      ，所以並沒有直行車。」云云，然觀諸卷附之道路交通事故現場圖、新竹縣警
      察局道路交通事故照片黏貼紀錄表上所黏貼之事故現場照片，異議人所駕駛之
      前揭自小客車遭撞擊位置係在後車尾保險桿部分，且擦撞痕位置係由右至左，
      顯示異議人駕駛之車輛係處於迴轉行進之狀態下遭後方來車撞及，並非異議人
      所述：係在停止狀態下遭後方來車撞及，蓋如依異議人所述，係在停止狀態下
      遭撞擊為真，則其擦撞痕應係定點凹陷，不應產生如現場照片所示由右向左延
      伸之擦撞痕，又異議人稱其係依循中華路由北往南方向與福興路口之紅綠燈號
      誌指示，於紅燈左轉號誌顯示時始迴轉至由南往北方向之中華路，惟據證人乙
      ○○即當時現場舉發員警所製作之道路交通事故現場圖上所示，異議人駕駛之
      自小客車係於中華路上中央分隔島之缺口處迴轉，並非異議人所述之於中華路
      與福興路口左轉綠燈迴轉，亦經異議人於該道路交通事故現場圖上加以簽名確
      認，從而，異議人所辯均不足採，異議人確有本件舉發單上所載之違規事實。
  (三)、再本件車禍肇因確係異議人轉彎車未讓直行車先行之違規行為所致，亦據證人
      乙○○於九十三年四月五日本院調查時到庭證稱：「（問：請說明本件製發舉
      發通知單之製發經過情形？）九十三年一月九日上午七時四十分許，肇事地點
      是在新竹縣竹北市○○路五十五號前，肇事地點本身沒有號誌，距離無名之巷
      口大約有七、八公尺左右，本件車禍經過我們分析研判之後，異議人肇事後有
      往前移動，因為我們從機車倒地的位置在快車道上，判斷異議人的汽車有往前
      行駛的情形，還有汽車後車尾的保險桿上面的擦撞痕，是由右往左的方向，研
      判非重型機車從後面直接撞及汽車，顯示自小客車有一個轉彎的角度在，由刮
      痕判斷係自小客車在行進中與重型機車發生擦撞。當時異議人也有說他的車子
      有停大約三秒左右，但是我們依據上面的情形研判，並不採信異議人的說法。
      機車應行駛慢車道，但是因為發現前面有狀況後，機車要變換到快車道上面，
      所以他才轉換車道，致使擦撞到汽車，而倒在快車道上面。倘非異議人非行進
      中擦撞到的話，自小客車的車子也不是停放在我們到達現場所拍攝的位置，離
      撞擊點約有二‧六公尺。（問：與本案異議人有無仇恨或恩怨關係？）沒有，
      我是依法行事。而且我處理車禍已經有二十四年的經驗，所以不可能陷害他。
      」等語綦詳，並有證人乙○○庭呈之新竹縣警察局竹北分局專責交通事故處理
      小組之肇因研判、分析及策進作為表一紙附卷可按，其調查分析為：「第一當
      事人（指異議人甲○○）：該肇事地點為多車道路段，其中央分隔島不應有缺
      口才適宜，既有缺口，迴轉時更應特別注意來往之車輛，必須要禮讓直行車先
      行，待無來車時才能實施迴轉動作。肇因研判：第一當事人迴轉不當，第二當
      事人（指陳美玲，該表誤載為陳巧容）尚未發現肇事責任。」等情，均認異議
      人駕駛汽車行駛至交岔路口，轉彎車未讓直行車先行為肇事原因，足徵警員乙
      ○○取締異議人，係根據肇事現場、雙方之陳述及車損情形所為之分析判斷，
      故證人依法舉發，並無不當。
  (四)、末按交通警員掣單舉發違反道路交通管理處罰條例所列之違規事實，本質上為
      行政處分，係公務員基於職務上權力，依法就特定之具體事件所為具有公法上
      效果之單方行政行為，基於公務員為公法上行為具有公信力之原則，該行政處
      分當可被推定為真正，其據以依法處分之事實認定亦為真正無誤，此與民事訴
      訟法第三百五十五條第一項規定：「文書依其程式及意旨得認作公文書者，推
      定其為真正」之情形相同。本此公信原則，乃立法者賦予行政機關制定違反道
      路交通管理事件統一裁罰基準及處理細則，使勤務警員得當機處分，以達其維
      護交通秩序、安全之行政目的。反之，若謂公務員一切行政行為均需預留證據
      以證其實，則國家行政勢必窒礙難行。據此，刑事訴訟法就犯罪證據有關之規
      定中與屬行政秩序罰之交通違規裁罰本質不合之部分，自不在準用之列。更何
      況異議人亦未能就執勤警員之舉發有誤再提出相關證據以供調查，本院經查亦
      無任何證據足資證明員警有捏造事實違法取締之情事，則執勤警員本其維護交
      通秩序、安全職責所為之舉發，自應受到合法、正確之推定。又徵諸證人乙○
      ○與異議人並無仇怨，其依法執行職務自無任意誣陷異議人之動機及目的，亦
      無違法開單告發異議人而甘冒違法執行職務風險之理。
  (五)、綜上，受處分人確有：(一)駕駛汽車，轉彎車未讓直行車先行；(二)駕駛汽車違反
      道路交通安全規則，因而肇事致人受輕傷者之違規行為，其於應到案日期前提
      出申訴，從而原處分機關依道路交通管理處罰條例第四十八條第六款、第六十
      三條第一項第一款、第六十一條第三項、處理細則第四十四條第一項暨基準表
      之規定，就前述(一)之違規行為科處罰鍰九百元並記違規點數一點；就前開(二)之
      違規行為吊扣其駕駛執照三個月，經核均無違誤。本件受處分人之異議為無理
      由，自應駁回異議之聲請。
據上論斷，應依道路交通案件處理辦法第十九條，裁定如主文。
中      華      民      國    九十三    年      四      月    二十一    日
                                    臺灣新竹地方法院交通法庭
                                        法  官  林  秋  宜
右正本證明與原本無異。
如不服本裁定，應於裁定送達後五日內向本院提出抗告狀。
                                        書記官  鄭  明  枝
中      華      民      國    九十三    年      四      月    二十一    日
